---
title: "Projeto do Renan"
---

```{r,echo=FALSE,message=FALSE, warning=FALSE}
# Rodar apenas uma vez na vida!
## Instalando o tinytex(pacote apenas)
### CRAN version


### or the development version on GitHub


## Baixando o tinytex
library(tinytex)

```

# Introdução

Este projeto tem como objetivo 
A fim de atender a demanda do cliente, foi feita uma análise estatistica descritiva acerca dos atletas que participaram das olimpiadas dos anos de 2000 até 2016.

O banco de dados foi disponibilizado pelo cliente. Foi observado nome, sexo, idade, país, peso, altura, esporte, modalidade e medalha adquirida de 38366 atletas diferentes.

A manipulação e análise dos dados além da confecção das figuras foram feitas com auxilio do software estatístico R versão 4.3.3.

# Referencial Teórico

# Análises

### 1. Top 5 países com maior número de mulheres medalistas

Está análise tem o intuito de identificar quais são os países com maior quantidade de mulheres medalhistas. Para isso foram utilizadas as variáveis sexo e medalhas, a primeira sendo qualitativa nominal e a sugunda sendo qualitativa ordinal.

#### Figura 1: gráfico de colunas do número de mulheres medalistas

```{r,echo=FALSE,message=FALSE, warning=FALSE,}
library(readxl)
library(tidyverse)
theme_estat <- function(...) {
  theme <- ggplot2::theme_bw() +
    ggplot2::theme(
      axis.title.y = ggplot2::element_text(colour = "black", size = 12),
      axis.title.x = ggplot2::element_text(colour = "black", size = 12),
      axis.text = ggplot2::element_text(colour = "black", size = 9.5)
      ,
      panel.border = ggplot2::element_blank(),
      axis.line = ggplot2::element_line(colour = "black"),
      legend.position = "top",
      ...
    )
  return(
    list(
      theme,
      scale_fill_manual(values = estat_colors),
      scale_colour_manual(values = estat_colors)
    )
  )
}
###########
print_quadro_resumo <- function(data, var_name, title="Medidas resumo
da(o) [nome da variável]", label="quad:quadro_resumo1")
{
  var_name <- substitute(var_name)
  data <- data %>%
    summarize(`Média` = round(mean(!!sym(var_name)),2),
              `Desvio Padrão` = round(sd(!!sym(var_name)),2),
              `Variância` = round(var(!!sym(var_name)),2),
              `Mínimo` = round(min(!!sym(var_name)),2),
              `1º Quartil` = round(quantile(!!sym(var_name), probs =
                                              .25,na.rm = TRUE),2),
              `Mediana` = round(quantile(!!sym(var_name), probs = .5,na.rm = TRUE)
                                ,2),
              `3º Quartil` = round(quantile(!!sym(var_name), probs =
                                              .75,na.rm = TRUE),2),
              `Máximo` = round(max(!!sym(var_name)),2)) %>%
    t() %>%
    as.data.frame() %>%
    rownames_to_column()
  latex <- str_c("\\begin{quadro}[H]
\t\\caption{", title, "}
\t\\centering
\t\\begin{adjustbox}{max width=\\textwidth}
\t\\begin{tabular}{", sep="")
  col_count <- ncol(data)
  row_count <- nrow(data)
  latex <- str_c(latex, "| l |\n", sep=" ")
  for (i in seq(2, col_count))
  {
    numCount <- data[i, -c(1)] %>%
      as.numeric() %>%
      {floor(log10(.)) + 1} %>%
      max()
    latex <- str_c(latex, "\t\t\tS[table-format = ", numCount ,".2]\n
", sep="")
  }
  latex <- str_c(latex, "\t\t\t|}\n\t\\toprule\n\t\t", sep="")
  if (col_count > 2)
  {
    for (i in seq(1,col_count))
    {
      if (i == 1)
        latex <- str_c(latex, "\\textbf{Estatística}", sep="")
      else
        latex <- str_c(latex, " \\textbf{", data[1, i], "}", sep="")
      if (i < col_count)
        latex <- str_c(latex, "&", sep=" ")
      else
        latex <- str_c(latex, "\\\\\n", sep=" ")
    }
  }
  else
  {
    latex <- str_c(latex, "\\textbf{Estatística} & \\textbf{Valor}
\\\\\n", sep="")
  }
  latex <- str_c(latex, "\t\t\\midrule\n", sep="")
  if (col_count > 2)
    starting_number <- 2
  else
    starting_number <- 1
  for (i in seq(starting_number, row_count))
  {
    latex <- str_c(latex, "\t\t", str_flatten(t(data[i,]), collapse =
                                                " & "), " \\\\\n")
  }
  latex <- str_c(latex, "\t\\bottomrule
  \t\\end{tabular}
\t\\label{", label, "}
\t\\end{adjustbox}
\\end{quadro}", sep="")
  writeLines(latex)
}
########################
estat_colors <- c(
  "#A11D21", "#003366", "#CC9900",
  "#663333", "#FF6600", "#CC9966",
  "#999966", "#006606", "#008091",
  "#041835", "#666666" )
#tratamento do banco##################################
P1<-read_excel("C:/Users/marqu/Documents/Estat/Olimpiadas 2000 - 2016.xlsx", sheet=1, col_names=TRUE)
colnames(P1)<-c("Nome","Sexo","Idade","Altura(m)","Peso(kg)","País","Esporte","Modalidade","Medalha")
P2<-read_excel("C:/Users/marqu/Documents/Estat/Olimpiadas 2000 - 2016.xlsx", sheet=2, col_names=TRUE)
colnames(P2)<-c("Nome","Sexo","Idade","Altura(m)","Peso(kg)","País","Esporte","Modalidade","Medalha")
P3<-read_excel("C:/Users/marqu/Documents/Estat/Olimpiadas 2000 - 2016.xlsx", sheet=3, col_names=TRUE)
colnames(P3)<-c("Nome","Sexo","Idade","Altura(m)","Peso(kg)","País","Esporte","Modalidade","Medalha")
P4<-read_excel("C:/Users/marqu/Documents/Estat/Olimpiadas 2000 - 2016.xlsx", sheet=4, col_names=TRUE)
colnames(P4)<-c("Nome","Sexo","Idade","Altura(m)","Peso(kg)","País","Esporte","Modalidade","Medalha")
P5<-read_excel("C:/Users/marqu/Documents/Estat/Olimpiadas 2000 - 2016.xlsx", sheet=5, col_names=TRUE)
colnames(P5)<-c("Nome","Sexo","Idade","Altura(m)","Peso(kg)","País","Esporte","Modalidade","Medalha")
P<-rbind(P1,P2,P3,P4,P5)
P<-P[!(is.na(P[,9])),]
P$`Altura(m)`<-P$`Altura(m)`/100
P$`Peso(kg)`<-P$`Peso(kg)`/2.205
#Analise 1########################################################
PF<-P[P[,2]=="F",]
PF<-PF[!duplicated(PF$Nome),]
classes <- PF %>%
  filter(!is.na(País)) %>%
  count(País) %>%
  mutate(
    freq = n,
    relative_freq = round((freq / sum(freq)) * 100, 1),
    freq = gsub("\\.", ",", relative_freq) %>% paste("%", sep = ""),
    label = str_c(n, " (", freq, ")") %>% str_squish()
  )
c<-classes %>% filter(relative_freq>5)
c[c(c[,1]=="United States"),1]<-"Estados Unidos"
c[c(c[,1]=="Germany"),1]<-"Alemanha"
Figura1<-ggplot(c)+aes(x = fct_reorder(País, n, .desc=T), y = n, label = label) +
  geom_bar(stat = "identity", fill = "#A11D21", width = 0.7)+geom_text(position = position_dodge(width = .9),vjust = -0.5,size = 3)+theme_estat()+labs(x="Países",y="Frequência")
Figura1
####################################################################################
```

Como pode ser observado na figura 1, o ranque é formado por Estados unidos, Rússia, China, Australia e Alemanha respectivamente. Os Estados Unidos ocupa o primeiro lugar do ranque com mais de 100 medalhas de diferença da Rússia. Juntos esses 5 países sozinhos tem 43,7% das mulheres medalistas.

### 2. IMC por esportes

Essa análise tem como objetivo entender o comportamento do IMC nos esportes selecionados. Para tal, foram utilizadas as variáveis esporte e IMC,respectivamente qualitativa nominal e quantitativa continua. A variável IMC foi obtida dividindo o peso do atleta pela altura ao quadrado.O valor do índice de massa corporal(IMC) é um importante indicador da saúde de uma pessoa. o número representa o quanto a pessoa tem de massa muscular + massa de gordura + massa óssea.

#### Figura 2: Boxplot do IMC pelo Esporte

```{r,echo=FALSE,message=FALSE, warning=FALSE}
PM<-P[!(is.na(P[,9])),]
PMD<-PM[!duplicated(PM$Nome),]
PMD$IMC<-PMD$`Peso(kg)`/(PMD$`Altura(m)`)^2
PA2<-PMD[PMD[,7]==c("Badminton","Judo","Gymnastics","Athletics","Football"),]
PA2[c(PA2[,7]=="Athletics"),7]<-"Atletismo"
PA2[c(PA2[,7]=="Gymnastics"),7]<-"Ginastica"
PA2[c(PA2[,7]=="Football"),7]<-"Futebol"
ggplot(PA2)+aes(x=fct_reorder(Esporte, IMC, "median"),y=IMC)+geom_boxplot(fill = c("#A11D21"), width = 0.5)+theme_estat()+stat_summary(fun = "mean", geom = "point", shape = 23, size = 3, fill = "white")+xlab("Esporte")
```

#### Figura 3

```{r,echo=FALSE,message=FALSE, warning=FALSE}
Tabela<-PA2%>%group_by(Esporte)
print_quadro_resumo(Tabela,var_name = IMC)
```

Pode se observar que o IMC segue um comportamento diferente para cada esporte. No judô há diversas categorias para pessoas com pesos diferentes e é um esporte que exige maior massa muscular, o que explica a maior dispersão dos dados (Desvio padrão=6.24) e uma média elevada(26.78) se comparada com as dos outros esportes. A medida de centralidade média no Badminton, na Ginastica, no futebol e no Atletismo são semelhantes: 22.17, 20.76, 22.72 e 22.12 respectivamente, entretanto cada um tem uma configuração única. No atletismo há uma assimetria positiva, na ginastica há uma assimetria negativa e no badminton e no futebol a distribuição é simetrica e centralizada(desvio padrão=1.61). Em geral, quanto mais um esporte ou modalidade exige massa muscular, maior o IMC.

### 3. Top 3 medalhistas gerais

Esta análise tem como objetivo observar quais são os 3 maiores medalhistas e verificar se há relação entre o medalhista e o tipo de medalha conquistada. Os três atletas que conquistaram mais medalhas nessas 5 edições dos jogos olímpicos foram: Michael Fred Phelps com 28 medalhas, Natalie Anne Coughlin e Ryan Steven Lochte ambos com 12 medalhas. Os três são estadunidenses e tem como esporte a natação.

#### Figura 4: Gráfico de colunas da quantidade de medalhas pelo tipo da medalha

```{r,echo=FALSE,message=FALSE, warning=FALSE}
PA3.1<-P[P[,1]=="Michael Fred Phelps, II",]
PA3.2<-P[P[,1]=="Natalie Anne Coughlin (-Hall)",]
PA3.3<-P[P[,1]=="Ryan Steven Lochte",]
PA3<-rbind(PA3.1,PA3.2,PA3.3)
PA3[c(PA3[,9]=="Gold"),9]<-"Ouro"
PA3[c(PA3[,9]=="Silver"),9]<-"Prata"
GA3 <- PA3 %>%
  mutate(Nome = case_when(
    Nome %>% str_detect("Michael Fred Phelps, II") ~ "Michael Fred Phelps, II",
    Nome %>% str_detect("Ryan Steven Lochte") ~ "Ryan Steven Lochte",
    Nome %>% str_detect("Natalie Anne Coughlin (-Hall)") ~ "Natalie Anne Coughlin (-Hall)"
  )) %>%
  group_by(Nome, Medalha ) %>%
  summarise(freq = n()) %>%
  mutate(
    freq_relativa = round(freq / sum(freq) * 100,1)
  )
GA3[c(is.na(GA3[,1])==TRUE),1]<-"Natalie Anne Coughlin (-Hall)"
porcentagens <- str_c(GA3$freq_relativa, "%") %>% str_replace("
\\.", ",")
legendas <- str_squish(str_c(GA3$freq, " (", porcentagens, ")")
)
ordem<-c("Bronze","Prata","Ouro")
GA3$Medalha<-fct_relevel(c(GA3$Medalha),ordem)
ggplot(GA3) +
  aes(
    x = fct_reorder(Nome, Nome, .desc = T), y = freq,
    fill = Medalha, label = legendas
  ) +
  geom_col(position = position_dodge2(preserve = "single", padding =
                                        0)) +
  geom_text(
    position = position_dodge(width = .9),
    vjust = -0.5, hjust = 0.5,
    size = 3
  ) +
  labs(x = "Atleta", y = "Frequência") +
  theme_estat()
```

Observa-se pelo gráfico a relação entre o atleta e o tipo de medalha. Conforme o valor da medalha aumentou, Natalie conquistou menos medalhas, enquanto para Michael e Ryan o comportamento foi o contrário. Também é possivel observar que a grande maioria das medalhas que Michael Fred Phelps conquistou foram medalhas de ouro.

### 4. Relação peso x altura

Esta análise tem o intuito de compreender a relação entre o peso e a altura dos atletas. Para isso, foi utilizado as variáveis peso(Kg) e altura(m), ambas são quantitativas continuas. O comportamento conjunto das variáveis está ilustrado pelo gráfico de dispersão a seguir:

#### Figura 5: Gráfico de dispersão do peso pela altura do atleta

```{r,echo=FALSE,message=FALSE, warning=FALSE}
ggplot(PMD)+geom_point(aes(x=`Peso(kg)`,y=`Altura(m)`),colour = "#A11D21",size = 2,alpha=0.5)+theme_estat()
```

#### Quadro 2: Medidas resumo das variáveis peso e altura do atleta

```{=latex}
\begin{quadro}[H]
	\caption{Medidas resumo
da(o) [nome da variável]}
	\centering
	\begin{tabular}{ | l | c |}
	\toprule
		\textbf{Estatística} & \textbf{Valor}
\\
		\midrule
		Média & 74.14 \\
		Desvio Padrão & 16.25 \\
		Variância & 264.05 \\
		Mínimo & 28 \\
		1º Quartil & 62.99 \\
		Mediana & 71.99 \\
		3º Quartil & 83.99 \\
		Máximo & 174.97 \\
	\bottomrule
  	\end{tabular}
	\label{quad:quadro_resumo1}
\end{quadro}
```


Os atletas tem, em geral, peso entre 63 e 84 quilos e altura entre 1.70 e 1.86 metros, além disso o peso dos atletas varia mais que a altura(coeficiente de variação 0.21 e 0.06 respectivamente) . O coeficiente de Pearson, que mostra a força e o sentido da associação de duas variaveis quantitativas e varia de -1 a 1, assumiu o valor 0.79, ou seja, observa se pelo gráfico e pelo coeficiente uma relação forte e positiva entre as variáveis, conforme a altura aumenta o peso tende a aumentar.

# Conclusões
